【裁判字號】    99,簡上,327
【裁判日期】    990728
【裁判案由】    損害賠償
【裁判全文】
臺灣臺北地方法院民事判決             99年度簡上字第327號
上  訴  人  亞東科技工程股份有限公司
法定代理人  乙○○
訴訟代理人  甲○○
被上訴人    台北自來水事業處
法定代理人  丙○○
訴訟代理人  丁○○
            戊○○
上列當事人間請求損害賠償事件，上訴人對於民國99年4月13日
本院臺北簡易庭98年度北簡字第35989號第一審判決，提起上訴
，本院於民國99年7月14日言詞辯論終結，判決如下：
    主  文
上訴駁回。
第二審訴訟費用由上訴人負擔。
    事實及理由
一、上訴人未於言詞辯論期日到場，核無民事訴訟法第386條各
    款所列情形，爰依被上訴人之聲請，由其一造辯論而為判決
    。
二、被上訴人起訴主張：上訴人於民國97年4月9日與被上訴人締
    結「臺北自來水事業處財物採購契約」（下稱系爭契約），
    承包被上訴人「加藥機等設備及相關閥組」採購案，總價金
    為新臺幣（下同）167萬元，嗣因上訴人無法履約，被上訴
    人於同年9月17日解除系爭契約，復於同年11月7日重新發包
    前開採購案予訴外人繼陽機械有限公司（下稱繼陽公司），
    總價金為1,950,700元，並於98年4月16日驗收合格。是以，
    因前述可歸責於上訴人事由，致被上訴人須解除系爭契約，
    另以較高價額向他廠商採購上開機器、設備等，而生前後支
    出差額之損害共計452,168元（含稅），依系爭契約第23條
    之約定，被上訴人就此一損害於扣除履約保證金167,000元
    後，尚得向上訴人請求285,168元（452,168－167,000＝285
    ,168），經被上訴人函請求上訴人賠償未果，爰依系爭契約
    第23條約定，請求上訴人賠償285,168元，及自支付命令送
    達翌日起至清償日止，按年息5％計算之利息等語。
二、上訴人則以：被上訴人所提供其與繼陽公司間之採購契約及
    詳細價目表，無法證明與上訴人之系爭契約所購置之設備為
    相同規格，且數量上亦不同，其中鈦球型閥乙項之數量明顯
    有異，則被上訴人以其與繼陽公司間之採購契約約定之單價
    向上訴人請求差額，即為不合理，且被上訴人既已沒收履約
    保證金，即無再請求損害賠償之必要。退步言，縱令被上訴
    人所言屬實，其前、後契約總價金差額扣除保證金之餘款，
    亦與被上訴人請求金額不符，遑論被上訴人自始未受有任何
    損害。加之，被上訴人向繼陽公司採購設備之數量非上訴人
    得以決定，被上訴人求償時擅自減帳，造成被上訴人以莫須
    有之設備向上訴人求償，實無所據等語，資為抗辯。
三、原審判決命上訴人應給付被上訴人285,168元，及自98年8月
    29日起至清償日止，按年息5％計算之利息。上訴人不服，
    提起上訴，其上訴聲明為：(一)原判決廢棄；(二)被上訴人在第
    一審之訴駁回。被上訴人則聲明：上訴駁回。
四、被上訴人主張兩造於97年4月9日締結系爭契約，約定價金16
    7萬元，嗣因上訴人無法履約，被上訴人乃於同年9月17日解
    除系爭契約，並在同年11月7日將該採購案重新發包與繼陽
    公司，價金為1,950,700元；又系爭契約第23條約定：「因
    可歸責於乙方之事由致終止或解除契約者，甲方除依約定沒
    收保證金外，並得依其所認定適當方式完成被終止或解除契
    約所採購之標的物；甲方所受損害，逾沒收之保證金時，仍
    得向以方請求損害賠償」內容等情，為兩造所不爭執，並有
    系爭契約、被上訴人97年9月16日北市水淨字第09731449200
    號函文、被上訴人與繼陽公司財物採購契約等件在卷可憑，
    堪信為真實。至被上訴人主張其得請求前後合約之價差285,
    168元等情，則惟上訴人所否認，並以前詞置辯，是本件之
    爭點為：被上訴人與繼陽公司間採購契約所購置之設備與系
    爭契約所購置之設備是否相同？如是，則被上訴人請求之價
    差損失額是否正確？經查：
  (一)被上訴人於解除系爭契約後，將該採購案再發包與繼陽公司
    ，約定價金為1,950,700元，並於98年4月16日驗收合格等情
    ，有臺北自來水事業處結算驗收證明書、臺北自來水事業處
    保固切結書、結算明細表等文件各1份及採購商品安裝現場
    之照片8張在卷佐證（原審卷第33至36頁第71至110頁、第11
    1至118頁），堪認被上訴人解除系爭契約後，為完成該項採
    購並安裝於現場，確實已支出1,950,700元與繼陽公司無訛
    。是上訴人締約後倘能依約履行該採購案，被上訴人本僅需
    支出167萬元之成本，然因可歸責於上訴人之事由，致被上
    訴人需重新發包該採購案並支出1,950,700元始完成之，而
    比對前後兩契約之詳細價目表（原審卷第84、11 0頁）之內
    容可知，兩者採購案之採購項目均相同，而各項目之數量亦
    僅有第11、12項「鈦球型閥∮2"」、「鈦球型閥∮3"」部分
    有異，即系爭契約採購鈦球型閥∮2"、∮3"各2只，被上訴
    人僅各向繼陽公司採購1只。惟本件被上訴人請求損害計算
    部分，就該2項目僅各請求1只之單價差額，而非以兩造締約
    之2只為請求，故上訴人抗辯請求數量不同，計算有誤云云
    ，並非可採；又將被上訴人前後兩契約各項採購項目之單價
    相減計算其差額，再乘以其向繼陽公司採購之數量後，被上
    訴人共受有452,168元（含稅）之價差損失，此有損害計算
    表1紙在卷可考（見原審卷第119頁），又將上開價差損失45
    2,168元扣抵被上訴人尚未返還上訴人之履約保證金167,000
    元後，可認本件被上訴人因上訴人無法履約，致被上訴人需
    解除系爭契約並另與繼陽公司訂約而受到之損失於扣除履約
    保證金後，尚受有285,168元（計算式：452,1 68－167,000
    ＝285,168）之損害，是被上訴人據系爭契約第23條請求上
    訴人給付，當有理由。
  (二)遲延之債務，以支付金錢為標的者，債權人得請求依法定利
    率計算之遲延利息；應付利息之債務，其利率未經約定，亦
    無法律可據者，週年利率為百分之五；給付無確定期限者，
    債務人於債權人得請求給付時，經其催告而未為給付，自受
    催告時起，負遲延責任，其經債權人起訴而送達訴狀，或依
    督促程序送達支付命令，或為其他相類之行為者，與催告有
    同一之效力，民法第233條第1項前段、第203條、第229條第
    2項分別定有明文。從而，本件被上訴人依系爭契約第23條
    約定，請求上訴人給付285,168元，及自支付命令送達翌日
    即98年8月29日起至清償日止，按週年利率5％計算之利息，
    為有理由，應予准許。又本件原審係就民事訴訟法第427條
    適用簡易程式所為上訴人敗訴之判決，依同法第389條第1項
    第3款規定，應依職權宣告假執行，是原審判命上訴人如數
    給付，並依職權宣告假執行及供擔保免為假執行，於法並無
    不合。上訴意旨指摘原判決不當，求予廢棄改判，為無理由
    ，應駁回其上訴。
五、兩造其餘主張及所提證據，經本院審酌結果，與本院上開論
    斷無涉或無違，爰不予一一論列，附此敘明。
六、據上論結，本件上訴為無理由，依民事訴訟法第436條之1第
    3 項、第449條第1項、第78條，判決如主文。
中    華    民    國    99    年    7     月    28    日
                民事第五庭    審判長法  官  薛中興
                                    法  官  陳杰正
                                    法  官  莊書雯
以上正本係照原本作成。
本判決不得上訴。
中    華    民    國    99    年    7     月    28    日
                                    書記官  謝梅琴

司法院資訊處製作；財團法人民間司法改革基金會備份。
